【裁判字號】    89,上易,2003
【裁判日期】    891031
【裁判案由】    竊盜
【裁判全文】
臺灣高等法院臺中分院刑事判決                  八十九年度上易字第二○○三號
      上  訴  人  臺灣苗栗地方法院檢察署檢察官
      被      告  乙○○
右上訴人因竊盜案件，不服臺灣苗栗地方法院八十九年度易字第四○七號中華民國八
十九年六月七日第一審判決（起訴案號：臺灣苗栗地方法院檢察署八十九年度偵字第
一二一四號），提起上訴，本院判決如左：
      主  文
上訴駁回。
      理  由
一、本案經本院審理結果，認被告乙○○（以下稱被告）被訴竊盜犯行係屬不能證明
    ，其證據及理由，業據第一審判決書理由欄記載甚詳，爰引用之（如附件）。原
    審以不能證明被告犯罪，而依刑事訴訟法第三百零一條第一項規定，諭知無罪之
    判決，經核認事用法，並無不合。檢察官上訴意旨略以：被告所持有之物品，均
    恰為被害人原置於車內之物品；且被告身上攜帶回數票亦為罕見，與常情不符。
    又被告為警查獲時，身上雖未起出被害人所失竊之行動電話充電器，惟此係主觀
    價值認定，或被告認此無利用價值而予以丟棄，然不能據以排除被告行竊之可能
    ，應就被告予以論罪科刑云云。惟查：被害人於本院證稱：我車子被撬開，行動
    電話充電器、延長線、信用卡簽帳單、望眼鏡說明書、零錢大約二、三十元、回
    數票大約六、七張是我當時失竊的東西等語（見本院卷第三十頁），而被告身上
    持有回數票計有十三張，零錢共計八十九元，核與被害人所失竊之數量相異，已
    難證明被告持有之零錢及回數票為失竊之物，且被害人又不能指出失竊之回數票
    上號碼，與之有相符合，此外並無其他足資認定為該零錢及回數票為被害人所有
    之憑據，自難據此為被告不利之認定，至於被告另持有其他收據等物，無甚價值
    ，難認被告竊盜犯行，業據原審認定明確。公訴人上訴意旨仍執前詞，指摘原判
    決不當為無理由，應予駁回。
二、據上論斷，應依刑事訴訟法第三百七十三條、第三百六十八條，判決如主文。
本案經檢察官丙○○到庭執行職務。
中      華      民      國     八十九     年      十      月   三十一   日
                                   臺灣高等法院臺中分院刑事第一庭
                                         審判長法  官  陳  紀綱
                                               法  官  陳  登  源
                                               法  官  蕭  錦  鍾
右正本證明與原本無異。
不得上訴。
                                               書記官  蘇  昭  文
中      華      民      國     八十九     年    十一      月     二     日
                                                                        Ｄ
臺灣苗栗地方法院刑事判決                          八十九年度易字第四七號
    公  訴  人  臺灣苗栗地方法院檢察署檢察官
    被      告  乙○○  男  二十五歲（民國○○○年○月○○○日生）
                        住苗栗縣公館鄉五谷村三鄰五谷一０七之三五號
                        身分證統一編號：Ｚ000000000號
右列被告因竊盜案件，經檢察官提起公訴（八十九年度偵字第一二一四號），本院判
決如左：
    主  文
乙○○無罪。
    理  由
一、公訴意旨略以：被告乙○○意圖為自己不法之所有，於民國（下同）八十九年三
    月十九日凌晨四時三十分許，在苗栗縣苗栗市○○路一三三七號前，以其所有之
    螺絲起子撬開甲○○所有之車牌號碼ＩＦ─三六三五號自用小客車車門後，竊得
    車內之高速公路回數票十三張、三商百貨消費存根聯四張、胸章及玩具各一個、
    信用卡簽帳單一張、望眼鏡說明書二張（應為望遠鏡之誤）、眼鏡布一塊及手電
    筒一支，嗣於同日凌晨五時許，在苗栗縣苗栗市○○路一二七六巷內，經警盤查
    而查獲上情。並扣得作案用之螺絲起子一支、高速公路回數票十三張、新台幣（
    下同）八十九元、三商百貨消費存根聯四張、胸章及玩具各一個、信用卡簽帳單
    一張、望眼鏡說明書二張、眼鏡布一塊及手電筒一支。因認被告乙○○涉有攜帶
    兇器竊盜罪嫌。
二、按犯罪事實，應依證據認定之，無證據不得推定其犯罪事實。又不能證明被告犯
    罪者，應諭知無罪之判決，刑事訴訟法第一百五十四條、第三百零一條第一項分
    別定有明文。再事實之認定，應憑證據，如未能發現相當證據，或證據不足證明
    ，自不能以推測或擬制之方法，以為裁判基礎；而認定犯罪事實所憑之證據，雖
    不以直接證據為限，間接證據亦包括在內；然無論直接或間接證據，其為訴訟上
    之證明，須於通常一般之人均不致於有所懷疑，而得確信其為真實之程度，始得
    據為有罪之認定，最高法院分別著有二十九年上字第三一０五號、四十年度台上
    字第八六號、七十六年度台上字第四九八六號判例可供參考。
三、公訴人認被告乙○○有本案犯行，無非係以被害人甲○○指陳在前揭被告乙○○
    身上所起獲之高速公路回數票十三張、現金八十九元、三商百貨消費存根聯四張
    、胸章及玩具各一個、信用卡簽帳單一張、望眼鏡說明書二張、眼鏡布一塊及手
    筒電筒一支等物，係其所有、車牌號碼ＩＦ─三六三五號自用小客車內之物品等
    語明確，復有贓物認領保管單二紙在卷可稽，堪信前揭物品確為被害人所有之物
    品無疑。再觀之被害人前開車輛之車門有不明銳器之刮痕，車內物品亦遭翻動而
    略呈零亂，此有照片四幀附卷可參，足認上揭車輛確係遭人破壞後予以行竊。今
    上開車輛既係遭人蓄意破壞後予以行竊，衡情當無可能將得手後之物品隨手丟棄
    為主要論據。
四、訊據被告乙○○堅詞否認有何竊盜犯行，辯稱：前揭查獲之回數票係伊所購買，
    其餘之物係伊於上開地點所拾獲等語。經查：
（一）前揭查獲之物為高速公路回數票十三張、新台幣（下同）八十九元（均為硬幣
      ，其中十元硬幣七只、五元硬幣二只、一元硬幣九只）、三商百貨消費存根聯
      四張、胸章及玩具各一個（價值約五十元）、信用卡簽帳單一張、望遠鏡說明
      書二張、眼鏡布一塊及手電筒一支，有贓物認領保管單二紙在卷可考。觀諸上
      開物品價值並非高昂，其中消費收據即三商百貨消費存根聯除可兌獎（統一發
      票）外，並無用處。而望遠鏡說明書，因無該說明書所指之望遠鏡，故亦形同
      廢紙。至於信用卡簽帳單亦屬收據性質，其上復有被害人甲○○之簽名，以之
      持有亦無何實質價值。其餘胸章及玩具各一個，價值不過約五十元，且體積甚
      小，手電筒之體積亦屬迷你，均有照片及贓物認領保管單附卷可佐，是以除上
      開回數票或可認為稍具價值之物外，其餘物品一般人或已隨手丟棄，則意圖財
      物之竊賊進入車內翻撿，將上開價值不高之物品隨手棄於車外，更為常見。今
      前揭車輛遭人破壞進入，有照片可證，是為實情。惟上開車輛究為何時即遭人
      侵入，以被害人甲○○於本院調查時陳稱：車輛在八十九年三月十八日下午四
      時許，即停放在案發地點（協和醫院附近），之後我就沒有碰過那部車，所以
      不知道何時遭竊等語（見本院八十九年五月九日訊問筆錄）；而被告係於八十
      九年三月十九日凌晨五時許為警查獲，並供陳前揭物品係於八十九年三月十九
      日凌晨四時三十分許在前揭地點所拾取等語（見警訊筆錄），則上開車輛遭竊
      時間在同年月十八日下午四時許至翌日凌晨五時許前之某時均有可能！參以上
      開物品（除高速公路回數票外）遭人棄置於車外，並非悖於常理，已如前述，
      且被害人車輛內部有遭翻動之凌亂痕跡，亦有照片在卷，益見竊賊於翻動之際
      隨手棄置前揭無甚價值之物之可能，是被告辯稱：該等物品為伊所拾獲等語，
      尚屬合理，殊難以被告身上起獲上開價值甚微之物品即遽謂被告有竊盜之事實
      。又上開物品既易遭人誤認為棄置之物，通常主觀上認知即為無人之物，故被
      告予以拾取，難認其已有明知他人之物而予以侵占入己之不法意圖，亦難課以
      侵占罪責，附此敘明。
（二）第查，前揭回數票十三張，為本案起獲之物品中價值較高者，惟回數票上除號
      碼外，並無其他足資認定為何人所有之憑據。今被害人甲○○雖陳明回數票亦
      為其所有之物云云，惟被害人並無註記票號，是以上開回數票是否確為被害人
      所有、或如被告所陳為其所購得，顯有疑問。茲查無其他事證足認回數票為被
      害人甲○○所有，自難以被害人甲○○空言指陳，即認該回數票為其所有、遭
      被告竊取一情為真實。
（三）況被害人甲○○於本院調查時，復陳明：車內另有汽車充電器及延長線失竊等
      語，以被害人甲○○於所有失竊之物而言，當以汽車充電器價值為最，衡情竊
      賊若連前揭之物均予以留置未為丟棄，則汽車充電器當更不會予以棄置，詎被
      告為警查獲時，身上除起獲前開物品外，並未有汽車充電器，由此可徵行竊者
      或另有其人，亦即被告是否有為本案，有所疑問。
五、綜據上述，尚難遽謂被告確有竊盜或侵占遺失物犯行，此外，又查無其他積極證
    據足認被告有公訴人所指之犯行，依前揭條文及判例意旨，應認不能證明被告犯
    罪，依法應為無罪之諭知。
據上論斷，應依刑事訴訟法第三百零一條第一項，判決如主文。
中      華      民      國    八十九    年      六      月      七      日
                                    臺灣苗栗地方法院刑事庭
                                        法  官  周  淡  怡
右正本證明與原本無異。
如不服本判決，應於判決送達後十日內向本院提出上訴狀( 應附繕本 )，上訴於
臺灣高等法院台中分院。
                                        書記官  尤  旗  樟
中      華 民      國    八十九    年      六     月       八     日


司法院資訊處製作；財團法人民間司法改革基金會備份。
